【裁判字號】    99,輔宣,6
【裁判日期】    991115
【裁判案由】    聲請輔助宣告等
【裁判全文】
臺灣高雄地方法院民事裁定               99年度輔宣字第6號
聲  請  人  馬美鈴
應輔助宣告  黃書竑
人
上列聲請人聲請監護宣告事件，本院裁定如下：
    主      文
宣告黃書竑（男，民國○○年○ 月○○日生、身分證統一編號：
Ｚ000000000號，住高雄市○○區○○街161 號）為受輔助宣告之
人。
選定聲請人馬美鈴（女，民國○○年○ 月○ 日生、身分證統一編號
：Ｚ000000000號，住高雄縣鳥松鄉○○路文化巷5 號）為受輔助
宣告之人之輔助人。
聲請費用新臺幣壹仟元由受輔助宣告之人黃書竑負擔。
一、聲請意旨略以：聲請人馬美鈴係應輔助宣告黃書竑之母親，
    黃書竑平常就是由聲請人照顧，惟黃書竑自幼即罹患輕重度
    自閉，其為意思表示或受意思表示明顯不足，聲請人爰依法
    聲請本院准予對黃書竑為輔助宣告，並請鈞院選定聲請人為
    黃書竑之監護人等語。
二、次按對於因精神障礙或其他心智缺陷，致其為意思表示或受
    意思表示，或辨識其意思表示效果之能力，顯有不足者，法
    院得因本人、配偶、四親等內之親屬、最近一年有同居事實
    之其他親屬、檢察官、主管機關或社會福利機構之聲請，為
    輔助之宣告，民法第14條之1 第1 項定有明文。次按，法院
    對於監護之聲請，認為未達民法第14條第1 項之程度，而有
    輔助宣告之原因者，得依聲請或依職權以裁定為輔助之宣告
    ，民法第14條第3 項、民事訴訟法第624 條之3 第1 項亦分
    別定有明文。
三、經查：
  (一)聲請人主張之上開事實，業據其提出中華民國身心障礙手冊
    、高雄市立凱旋醫院診斷證明書、戶籍謄本等件為證，並經
    本院法官於99年11月10日至高雄市立凱旋醫院訊問鑑定人呂
    俊雄醫師，法官當場點呼黃書竑姓名，黃書竑對於點呼能答
    有，並能正確說出母子關係，且經鑑定人呂俊雄醫師認為：
    黃書竑輕度智能不足，自閉症，建議持續就讀特教班，持續
    獨立生活自理能力的教育，意思表示能力顯有不足，語言溝
    通能力不足，需要大人在旁陪伴教導，96年7 月27日及99年
    8 月14做心理衡鑑等語( 見本院卷99年11月10日訊問筆錄及
    附件之鑑定書可稽），綜合上情，堪信黃書竑非完全不能辨
    識其意思表示之效果，未達應受監護宣告之程度，惟其辨識
    能力顯有不足，從而，聲請人聲請黃書竑受輔助宣告，為有
    理由，爰依法宣告黃書竑為受輔助宣告之人。
四、次查，聲請人馬美鈴為受輔助宣告之人黃書竑之母親，有戶
    籍謄本附卷可參，且參酌聲請人與受輔助宣告之人黃書竑同
    住，認由聲請人馬美鈴擔任監護人，最能符合受輔助宣告之
    人之最佳利益，爰選定聲請人馬美鈴為受輔助宣告人黃書竑
    之監護人。
五、依民事訴訟法第608 條第1 項，裁定如主文。
中    華    民    國    99    年    11    月    15    日
                            家事法庭法  官  何清富
以上正本證明與原本無異。
主文第一項不得抗告。
其餘如不服本裁定，應於收受裁定後10日內，向本院提出抗告狀
，須按對照提出繕本，並繳納裁判費。
中    華    民    國    99    年    11    月    15    日
                                    書記官  鄧思辰

司法院資訊處製作；財團法人民間司法改革基金會備份。
